最高法院刑事判決　　　　　　一○○年度台上字第五九八七號
上　訴　人　吳錦娘
選任辯護人　黃育勳律師
上列上訴人因偽造文書案件，不服台灣高等法院中華民國九十九
年六月四日第二審判決（九十九年度上訴字第一九五號，起訴案
號：台灣台北地方法院檢察署九十八年度偵續字第一六二號），
提起上訴，本院判決如下：
    主  文
上訴駁回。
    理  由
按刑事訴訟法第三百七十七條規定，上訴於第三審法院，非以判
決違背法令為理由，不得為之。是提起第三審上訴，應以原判決
違背法令為理由，係屬法定要件。如果上訴理由書狀並未依據卷
內訴訟資料，具體指摘原判決不適用何種法則或如何適用不當，
或所指摘原判決違法情事，顯與法律規定得為第三審上訴理由之
違法情形，不相適合時，均應認其上訴為不合法律上之程式，予
以駁回。本件上訴人吳錦娘上訴意旨略稱：原判決對「是否曾有
銀行打電話通知黃桂邦之存款不足」之事實，採信告訴人周玉娥
及黃桂邦之證詞，認定上訴人所辯有接獲台新銀行通知存款不足
一節，不足採信。然上訴人係陳述當日接聽銀行來電之內容，並
無法確切得知黃桂邦之存款是否不足，且因記憶模糊而無法確定
是否為台新銀行致電通知。原審為釐清真相，自應調查「是否有
此電話？」、「電話內容是否與其所言相符？」、「其是否曾撥
打內線電話給黃桂邦？」，不得僅因周玉娥、黃桂邦未在台新銀
行開設帳戶，即遽認其所言不實。上訴人是否曾撥打內線電話之
事實，原判決僅以黃桂邦所述為憑，並無其他補強證據。就周玉
娥是否有在合作金庫商業銀行（下稱合庫）新店分行之取款憑條
上，蓋妥「黃桂邦」印文，再拿給上訴人填寫金額及日期等情，
原審亦僅依周玉娥之證詞，即認上訴人所辯不實。原判決顯有應
調查而未調查證據，以及判決理由不備之違法云云。
惟查：原判決綜合全案卷證資料，本於事實審法院採證認事之職
權，認定上訴人係周玉娥所經營（改制前，下同）台北縣新店市
○○路○段一號加州大旅社櫃檯人員，明知周玉娥將配偶黃桂邦
之合庫新店分行存款帳戶存摺，置放於該旅社櫃檯抽屜內，復知
悉上開帳戶之印鑑章藏放在櫃檯後方通道邊之儲物櫃內，竟意圖
為自己不法所有及行使偽造文書之犯意，於民國九十七年一月十
六日下午二時十四分前之某時，利用其在上址值班之機會，擅取
上開存摺、印鑑章，並於取款條上盜蓋黃桂邦印鑑章、填載新台
幣（下同）二十萬元，偽造取款條後，於同日下午二時十四分許
，持往台北縣新店市○○街三十二號合庫新店分行，交予不知情
之承辦人員以為行使，致誤認其為有權提款之人，而將款項如數
交付，足以生損害於黃桂邦及該分行對於存款業務管理之正確性
。上訴人得手後，旋將上開存摺及印鑑章放回原置放處。嗣因周
玉娥拿取上開存摺對帳時，發覺有異，遂至該分行調閱該筆提款
之取款憑條而察悉等情。因而維持第一審依想像競合犯規定，從
一重論處上訴人行使偽造私文書罪刑之判決，駁回上訴人在第二
審之上訴，已依據卷內資料，說明其所憑之證據及認定之理由。
對於上訴人所為之辯解，併已敘明：上訴人坦承確有於上揭時、
地，在該取款憑條上，填載取款金額二十萬元後，持往合庫新店
分行提款之事實，核與周玉娥、黃桂邦所述相符，並有帳戶交易
明細表、取款憑條附卷可稽。上訴人雖辯稱：當日係台新銀行電
話通知存款不足，於告知周玉娥後，周玉娥要其去提款云云。然
上訴人於警詢及偵查之初先稱：是台新銀行打電話通知，復改稱
：無法確定是哪家銀行通知，另於原審則稱：好像是台新銀行打
電話通知，前後所述並非一致。黃桂邦並證稱：上訴人當日並未
轉知銀行有來電通知存款不足之事，銀行若有來電，上訴人應會
把電話轉給伊，由伊與銀行直接對話，伊在台新銀行並沒有帳戶
等語，核與周玉娥所證：銀行在當日前後，並沒有通知存款不足
，且伊與黃桂邦在台新銀行均未開戶相符。經向台新銀行查詢結
果，周玉娥、黃桂邦或加州大旅社，均未曾於該銀行或分行開設
帳戶，且周玉娥於合庫新店分行之支票存款帳戶，於當時未有存
款不足之情事，有上開銀行回函可稽，足徵上訴人上揭所辯，不
足採信。因認上訴人確有前揭行使偽造私文書（想像競合犯詐欺
取財）犯行。已逐一說明及指駁。上訴意旨對於原判決所為前揭
論斷，並未依據卷內資料，具體指摘有何違背法令情形。且查：
證據之取捨及證據之證明力如何，由事實審法院依其調查證據所
得心證，本其確信自由判斷，茍不違反經驗法則或論理法則，即
難遽指違法。原判決依憑上訴人自承當日下午有在取款憑條上填
載取款金額，又持該憑條及存摺提款之事實，復參酌周玉娥、黃
桂邦之證詞，及其他前揭證據，本於推理之作用予以綜合判斷查
明後，認定上訴人確有本件之犯行，對於上訴人所為之辯解如何
不足採信，併已詳予調查並指駁說明。上訴意旨所為前揭指摘，
係對於原判決已說明事項及屬原審採證認事職權之適法行使，持
憑己見而為不同之評價，或為單純事實之爭執，均與法律規定得
為第三審上訴理由之違法情形，不相適合。其關於行使偽造私文
書部分之上訴不合法律上之程式，應予駁回。又前揭部分之上訴
為不合法，無從為實體上審理，則原判決認為與之有想像競合犯
裁判上一罪關係之詐欺取財部分，係刑事訴訟法第三百七十六條
第四款之罪，經第二審判決者，不得上訴於第三審法院，亦應從
程序上予以駁回。
據上論結，應依刑事訴訟法第三百九十五條前段，判決如主文。
中    華    民    國  一○○  年   十一   月    三    日
                      最高法院刑事第十二庭
                          審判長法官  陳  世  雄  
                                法官  張  祺  祥  
                                法官  宋      祺  
                                法官  惠  光  霞  
                                法官  周  盈  文  
本件正本證明與原本無異
                                      書  記  官  
中    華    民    國  一○○  年   十一   月    七    日
                                                       s